【裁判字號】    97,交聲,46
【裁判日期】    970131
【裁判案由】    違反道路交通管理處罰條例聲明異議
【裁判全文】
臺灣士林地方法院交通事件裁定          97年度交聲字第46號
原處分機關  臺北市交通事件裁決所
異  議  人
即受處分人  甲○○
上列異議人即受處分人因違反道路交通管理處罰條例案件，對於
臺北市交通事件裁決所民國96年12月27日所為之處分（原處分案
號：北市裁二字第裁22-AEV890799號）聲明異議，本院裁定如下
：
    主  文
異議駁回。
    理  由
一、按執業登記證，未依規定安置車內指定之插座或以他物遮蔽
    者，處新臺幣（下同）1,500 元罰鍰，道路交通管理處罰條
    例第36條第5 項定有明文。
二、原處分意旨略以：異議人即受處分人甲○○（下稱異議人）
    於民國96年11月10日下午4 時許，駕駛車牌號碼472-ER號營
    業小客車，行經臺北市○○路與西藏路路口，為臺北市政府
    警察局中正第二分局執勤員警舉發「執業登記證未依規定安
    置車內指定之插座」（右前座椅背）之違規，依道路交通管
    理處罰條例第36條第5 項規定，處罰鍰1,500 元。
三、異議意旨略以：首揭法條規定，係自96年8 月起開罰執行，
    裁決所與舉發單位應有告知異議人上開法條規範之義務，惟
    異議人於96年8 月2 日進行年度查驗時，卻未受告知相關罰
    則，致異議人並無犯意，卻受處罰，爰依法提出異議云云。
四、經查：異議人於96年11月10日下午4 時許，駕駛車牌號碼47
    2-ER號營業小客車，行經臺北市○○路與西藏路路口，為臺
    北市政府警察局中正第二分局執勤員警舉發「執業登記證未
    依規定安置車內指定之插座」之違規事實，為異議人所不否
    認，並有臺北市政府警察局舉發違反道路交通管理事件通知
    單1 紙在卷可參，異議人上開違規事實至堪認定。
五、異議人固辯稱：伊不知有首揭罰則，於96年8 月2 日依法為
    年度查驗時，復未受宣導告知，不應受罰云云。惟查：
  (一)道路交通管理處罰條例第35條固於中華民國94年12月28日經
    總統華總一義字第09400212581 號令修正公佈，並於民國95
    年6 月23日行政院院臺交字第0950087685號令發佈，定自96
    年1 月1 日施行，惟現行法第36條第5 項有關「第一項執業
    登記證，未依規定安置車內指定之插座或以他物遮蔽者，處
    新臺幣（下同）1, 500元罰鍰」之規定內容，與修正前之道
    路交通管理處罰條例第3 項所定：「第一項執業登記證，未
    依規定安置車內指定之插座或以他物遮蔽者，處新台幣1,
    500 元罰鍰」，規範內容並無何差異，僅係條號移置；至上
    開法條所指「車內指定插座位置」，依96年2 月1 日交通部
    交路字第0960 085003 號令、內政部台內警字第0960870157
    號令會銜修正發佈，並於同日施行之道路交通安全規則第42
    條第2 項規定，亦無二致，均明確規定「計程車應於儀錶板
    上右側與右前座椅背設置執業登記證插座，並於右前座椅背
    標示牌照號碼；未經核定之標識及裝置不得設置」，異議人
    指首揭法條規定係自96年8 月起開罰執行，已與事實不符。
    況員警就上開法條之執行，固係因政策考量，係自96年9 月
    1 日起始嚴格取締（參見臺北市政府警察局中正第二分局96
    年11月30日北市警中正二分交字第09633046100 號函），本
    與首揭法條之效力或施行與否無關，無從執為免責事由。況
    異議人違規時點亦已在宣導期後，亦無從為有利異議人之認
    定。
  (二)再按道路交通管理處罰條例所定罰鍰、吊扣證照、記點之裁
    罰，本屬行政罰之性質，是以交通違規事件之裁罰，性質上
    屬於交通行政主管機關本於職權就公法上具體事件所為之決
    定而對外直接發生法律效果之單方行政行為，自應有94年2
    月5 日公布施行之行政罰法之適用。該法第8 條即明訂：「
    不得因不知法規而免除行政處罰責任。但按其情節，得減輕
    或免除其處罰。」異議人自不得以不知法令為由免責。況依
    異議人提出之執業登記證影本有關年度查驗紀錄欄內，固確
    有其於96年8 月2 日通過查驗之登載，然細繹該證注意事項
    第四點，亦敘明：「本證應置於指定插座，並不得以他物遮
    蔽」，至為明確，異議人以駕駛營業小客車為業，又依規定
    進行年度查驗，更不得諉為不知，不能以年度查驗時異議人
    未受告知首揭罰責，即為有利異議人之認定。
六、綜上所述，異議人既有上開可歸責之違規行為，原處分機關
    依違反道路交通管理處罰條例第36條第5 項之規定，裁處異
    議人罰鍰1,500 元，即無違誤。異議人猶執前詞，指摘原處
    分不當，為無理由，應予駁回。
據上論斷，應依道路交通案件處理辦法第19條，裁定如主文。
中    華    民    國    97    年    1     月    31    日
                  交通法庭法  官   許辰舟
以上正本證明與原本無異。
如不服本裁定應於裁定送達後5 日內向本院提出抗告狀。
                          書記官   李典育
中    華    民    國    97    年    1     月    31    日


司法院資訊處製作；財團法人民間司法改革基金會備份。
